臺灣桃園地方法院民事裁定　　　　　　　96年度聲字第1325號
聲　請　人　玉山商業銀行股份有限公司
　　　　　　　　　　　　號
法定代理人　丙○○
代　理　人　甲○○
相　對　人　乙○○
　　　　　　丁○○原名：楊素.
上列聲請人聲請發還提存物事件，本院裁定如下：
    主  文
本院八十九年度存字第六二五號擔保提存事件，聲請人所提存之
新台幣玖萬陸仟元，就相對人吳樁福部分，准予發還。
聲請人其餘聲請駁回。
    理  由
一、按訴訟終結後，供擔保人證明已定20日以上之期間，催告受
    擔保利益人行使權利而未行使，或法院依供擔保人之聲請，
    通知受擔保利益人於一定期間內行使權利並向法院為行使權
    利之證明而未證明者，法院應依供擔保人之聲請，以裁定命
    返還其提存物，民事訴訟法第104 條第1 項第3 款前段定有
    明文。前開規定，於其他依法令供訴訟上之擔保者準用之，
    並為同法第106 條所規定。又訴訟終結，宜從廣義解釋，包
    括執行程序終結在內。故債權人於執行程序終結後，定20日
    以上之期間催告受擔保利益人行使權利而未行使者，法院即
    得依上開規定裁定准許返還提存物。
二、本件聲請意旨略以：聲請人與相對人間假扣押事件，聲請人
    前遵本院89年度裁全字第860號民事裁定，曾提供新台幣96,
    000 元為擔保金，並以本院89年度存字第625 號提存事件提
    存在案，而僅對相對人吳樁福之財產實施假扣押強制執行在
    案，並未對相對人丁○○之財產實施假扣押；茲因該訴訟業
    已終結，聲請人已撤銷上開假扣押裁定暨撤回假扣押執行，
    並聲請鈞院通知受擔保利益人即相對人行使權利，而渠等迄
    仍未行使，爰依民事訴訟法第104 條第1 項第3 款之規定聲
    請返還提存物等語。並提出本院89年度裁全字第860 號民事
    裁定、本院89年度存字第625 號提存書、本院未執行證明書
    、本院96年度全聲字第114 號民事裁定暨其確定證明書、本
    院囑託塗銷查封登記函、桃院木民瑞96年度聲字第1040號函
    （以上均為影本）各1 件為證。
三、經查:
(一)就相對人吳樁福部分：
    查聲請人上開所主張之事實，除有其提出之上開證據附卷可
    稽外，並經本院依職權調閱前揭卷宗核閱屬實。聲請人於上
    開假扣押執行程序終結後，聲請本院以桃院木民瑞96年度聲
    字第1040號函通知相對人吳樁福於收受通知後21日內行使權
    利，並已合法送達予相對人吳樁福乙節，業經本院依職權調
    閱本院96年度聲字第1040號卷宗查核無訛。又相對人吳樁福
    於上開期間內並未行使權利之事實，則經本院依職權向本院
    民事紀錄科及臺灣臺北地方法院查詢明確，有本院民事紀錄
    科查詢表2 紙、臺灣臺北地方法院北院錦文人字第09600044
    15號函、本院公務電話記錄3 紙附卷可稽。是揆諸首揭法律
    規定及說明，聲請人本件聲請就相對人吳樁福部分，尚無不
    合，應予准許。
(二)就相對人丁○○部分：
  1.按假扣押於執行程序實施前撤回執行之聲請，法院應依供擔
    保人之聲請，返還其提存物，毋庸裁定，修正前民事訴訟法
    第104 條第3 項定有明文；又擔保提存之提存人於提存後，
    依民事訴訟法第104 條第3 項之規定返還提存物者，得聲請
    該管法院提存所返還提存物，提存法第16條第1 項第2 款亦
    定有明文。查民事訴訟法第104 條第3 項雖於92年2 月7 日
    經總統令刪除，然觀諸該條之修正理由為「原第3 項關於假
    執行、假扣押、假處分供擔保人請求返還提存物之規定，非
    屬本條訴訟費用之擔保事項，且係不經法院裁定，逕向法院
    提存所聲請返還，應屬提存法之範疇，在此規定，體例未合
    。」，足見假扣押供擔保人於強制執行實施前撤回執行之聲
    請，仍得逕向法院提存所聲請返還擔保金，毋須經由法院裁
    定。
  2.本件聲請人於辦理上開提存後，僅聲請假扣押強制執行相對
    人吳樁福之財產，並未聲請假扣押強制執行相對人丁○○之
    財產，此經本院調閱89年度執全字第524號執行卷宗核閱屬
    實，則依前揭提存法第16條第1項第2款之規定，聲請人就相
    對人丁○○部分，僅需提出本院民事執行處發給之「未執行
    證明」，即得向本院提存所聲請返還提存物，無庸再經本院
    為返還提存物之裁定。從而，聲請人此部分之聲請，尚於法
    不合，應予駁回。
四、爰裁定如主文。
中　　華　　民　　國　　96　　年　　10　　月　　4 　　日
                  民事第一庭  法　官　林哲賢
如對本裁定抗告須於裁定送達後10日內向本院提出抗告狀，並應
繳納抗告裁判費新台幣1,000 元。
中　　華　　民　　國　　96　　年　　10　　月　　5 　　日
                                書記官  游  誼
